【裁判字號】    95,交聲,839
【裁判日期】    950915
【裁判案由】    違反道路交通管理處罰條例聲明異議
【裁判全文】
臺灣臺北地方法院交通事件裁定         95年度交聲字第839號
原處分機關  臺北市交通事件裁決所
異  議  人
即受處分人  甲○○
上列異議人即受處分人因違反道路交通管理處罰條例案件，對臺
北市交通事件裁決所於中華民國95年8月15日所為之處分 (原處分
案號：北市裁三字第裁22-AEB317432號)聲明異議，本院裁定如下
：
    主  文
異議駁回。
    理  由
一、按汽車（包括機器腳踏車）駕駛人爭道行駛，有不在規定車
    道行駛情形者，處新臺幣（下同）600元以上1800元以下罰
    鍰，又汽車所有人、駕駛人違反道路交通管理，經主管機關
    裁決後逾15日未向管轄地方法院聲明異議，或其聲明異議經
    法院裁定確定，而不依裁決或裁定繳納罰鍰或不繳送汽車牌
    照、駕駛執照者，依左列規定處理之：一、經處分吊銷汽車
    牌照或駕駛執照者，由公路主管機關逕行註銷。…三、罰鍰
    不繳者，按其罰鍰數額，易處吊扣汽車牌照或駕駛執照1個
    月至3個月；不依期限繳送汽車牌照或駕駛執照者，吊銷其
    汽車牌照或駕駛執照，再汽車駕駛人，曾依本條例其他各條
    規定吊銷駕駛執照者，1年內不得考領駕駛執照，民國94年
    12 月28日修正公布並自95年7月1日施行前之道路交通管理
    處罰條例（下稱修正前同條例）第3條第8款、第45條第13款
    、第65條第1項第1款、第3款、第67條第3項分別定有明文。
    次按處理違反道路交通管理事件，有關文書送達之程序，依
    行政程序法之規定，而不能依行政程序法第72條規定對應受
    送達人之住居所、事務所或營業所為之或對其他得會晤應受
    送達人之處所送達，亦無法依同法第73條將文書付與有辨別
    事理能力之同居人、受僱人或應送達處所之接收郵件人員時
    ，得將文書寄存送達地之地方自治或警察機關，並作送達通
    知書2份，1份黏貼於應受送達人住居所、事務所、營業所或
    其就業處所門首，另1份交由鄰居轉交或置於該送達處所信
    箱或其他適當位置，以為送達，由郵政機關為送達者，得將
    文書寄存於送達地之郵政機關，94年8月31日修正施行前之
    違反道路交通管理事件統一裁罰基準及處理細則第5條暨行
    政程序法第74條第1項、第2項亦分別定有明文，是如已依上
    開規定合法寄存，即以寄存之日視為受送達之日期。復按汽
    車（包括機器腳踏車）駕駛人，有駕駛執照業經吊銷、註銷
    仍駕駛小型車或機器腳踏車者，處6000元以上12000元以下
    罰鍰，並當場禁止其駕駛，94年12月28日修正公布並自95年
    7月1日施行之道路交通管理處罰條例（下稱同條例）第3條
    第8款、第21條第1項第4款亦著有明文。
二、本件異議人即受處分人甲○○於93年5月9日凌晨1時30分許
    ，駕駛車牌號碼BNS-563號機器腳踏車，在臺北市○○○○
    ○道之禁行機車道上行駛，經臺北市政府警察局中正第一分
    局警備隊警員宋瑞保當場攔停掣單舉發前開違規行為，並經
    受處分人於舉發違反道路交通管理事件通知單（下稱舉發通
    知單）上簽名表示收受，受處分人逾同年月24日之應到案日
    期而未自動繳納罰鍰，臺北市交通事件裁決所即原處分機關
    爰於93年12月16日，依修正前同條例第45條第13款規定，以
    北市裁三字第裁22-ACU190184號裁決書逕行裁處受處分人罰
    鍰1800元，並於94年2月3日寄存在臺北北安郵局104支局，
    以為送達，惟受處分人收受上開裁決書後，未依裁決書所指
    定之期限內繳納前揭罰鍰或繳送駕駛執照，亦未依法聲明異
    議，原處分機關復於95年5月26日依修正前同條例第65條第1
    項第1款、第3款規定易處吊銷，並逕行註銷受處分人之駕駛
    執照，自同日起至96年5月25日止，限制其1年內不得重新考
    領駕駛執照。嗣受處分人所領有之駕駛執照經註銷後，仍於
    95年7月24日深夜0時25分許，駕駛上揭機器腳踏車行經臺北
    市○○路，經臺北市政府警察局士林分局警員羅添攔停，並
    當場掣單舉發受處分人有駕駛執照業經註銷仍駕駛機器腳踏
    車之違規行為，受處分人雖依法提出申訴，惟原處分機關於
    同年8月15日審查後，仍認應依同條例第21條第1項第4款及
    違反道路交通管理事件統一裁罰基準及處理細則第43條、第
    44條、第67條規定，以北市裁三字第裁22-AEB317432號裁決
    書裁處受處分人罰鍰6000元，並扣繳駕駛執照。
三、異議意旨略以：伊於93年5月9日1時30分在臺北市○○○○
    ○道未依規定車道行駛，經警開單，原處分機關乃於同年12
    月16日開立裁決書，並於94年2月3日由郵局寄存送達，但伊
    因課業繁忙而忘記此事，且未曾收到任何文件寄存於郵局之
    通知，致衍生95年7月24日0時25分之違規事件，伊除前開18
    00元之罰單外，其他罰單均已繳清云云。
四、依受處分人具狀所陳，對其分別曾於前揭時間，駕駛上開機
    器腳踏車行經臺北市○○○○○道及至善路，並均遭警掣單
    舉發其違規行為，且其駕駛執照業已自95年5月26日起註銷
    ，限制其1年內不得再考領駕駛執照等情均不爭執，並有舉
    發通知單影本2紙、95年8月15日臺北市裁決所機車駕駛人螢
    幕列印1紙等附卷可稽，此部分事實至為明確。惟受處分人
    否認其曾收受原處分機關於93年12月16日開立之前揭北市裁
    三字第裁22-ACU190184號裁決書，而有何逾期未繳納罰鍰或
    未繳送駕駛執照之行為，並執前開情詞置辯，經查：原處分
    機關於93年12月16日依法所作成之前開案號裁決書，經交由
    郵政機關於94年2月3日向受處分人位於臺北市○○區○○路
    640號4樓之住所為送達，上址核與受處分人親自簽收之舉發
    通知單及本件聲明異議狀所載地址均相同，因郵務人員未獲
    會晤應受送達之受處分人本人，亦無受領文書之同居人、受
    僱人或應受送達處所接收郵件人員，爰將該送達文書寄存於
    送達地之臺北北安郵局104支局，並作送達通知書2份，1份
    黏貼於應受送達人住所門首，1份交由鄰居轉交，以為送達
    等節，有原處分機關前開案號及北市裁三字第裁22-AEB3174
    32號之裁決書送達證書影本各1份、前揭舉發通知單影本2紙
    及95年8月10日聲明異議狀影本1份等在卷可按，堪認前開案
    號裁決書業已符合行政程序法第74條第1項、第2項規定為寄
    存送達，縱令受處分人並未見聞或親自收受前揭送達通知書
    ，亦未前往領取前開案號裁決書，仍自寄存之日即94年2月3
    日起，即已發生送達之效力。至受處分人雖辯稱未曾收到任
    何寄存通知云云，惟卷附並無何證據可證原處分機關有漏未
    送達之情，復參行政程序法上揭所定之寄存送達明文，本不
    以受送達人確實閱覽送達文書內容為必要，僅須符合上開法
    定程式，即屬合法，係屬法律賦予效力之送達方式，否則，
    法律規定應以合法送達為前提要件之各種失權效果，勢將礙
    難實行，故由法律規定賦予送達之效力，俾利法律關係及法
    律效果之確實、安定，此乃前開寄存送達之立法意旨所在，
    是受處分人是否收到前開案號裁決書之寄存通知，並實際閱
    覽該裁決書之內容，核與寄存送達是否生效無涉，況受處分
    人如前所述，其既已於93年5月9日在上揭舉發通知單之收受
    通知聯者簽章欄上簽名，本應隨時注意其上開住所有無裁決
    書等相關郵件之寄達，要難以課業繁忙而忘記為由卸責，受
    處分人前開所辯，無非空言，委無足採，是原處分機關依前
    揭舉發通知單上地址送達前開案號裁決書，於法尚無不合，
    縱受處分人疏於注意而漏未收受前開送達通知，仍應認其咎
    責在己，應自己承擔未能收受送達通知之不利益。綜上，原
    處分機關於93年12月16日所作之北市裁三字第裁22-ACU1901
    84號裁決書，業於94年2月3日合法送達，嗣受處分人既未在
    法定期限內提出聲明異議，且逾期未繳納罰鍰，亦未依易處
    吊扣駕駛執照之處分，依限繳送其駕駛執照，則原處分機關
    依修正前道路交通管理處罰條例第65條第1項第1款、第3款
    及第67條第3項規定，自95年5月26日起處分吊銷其駕駛執照
    ，並逕行註銷之，且限制其1年內不得考領駕駛執照，於法
    均無不合。又本件受處分人仍於95年7月24日駕駛前開機器
    腳踏車，行經臺北市○○路，其確有使用業經註銷之駕駛執
    照，駕駛機器腳踏車之違規行為，原處分機關依道路交通管
    理處罰條例第21條第1項第4款及違反道路交通管理事件統一
    裁罰基準及處理細則第43條、第44條、第67條之規定，裁處
    罰鍰6000元，核無違誤，本件聲明異議為無理由，應予駁回
    。
五、據上論斷，應依道路交通案件處理辦法第19條，裁定如主文
    。
中    華    民    國    95    年    9     月    15    日
                  交通法庭  法  官  吳孟良
上正本證明與原本無異。
如不服本裁定，應於裁定送達後5日內向本院提出抗告狀。
                            書記官  張漪蕙
中    華    民    國    95    年    9     月    18    日


司法院資訊處製作；財團法人民間司法改革基金會備份。
